【裁判字號】    89,交聲,577
【裁判日期】    901018
【裁判案由】    違反道路交通管理處罰條例聲明異議
【裁判全文】
臺灣臺北地方法院交通事件裁定              八十九年度交聲字第五七七號
    異議人即
    受處分人  乙○○
右列受處分人因違反道路交通管理處罰條例案件，對於臺北市交通事件裁決所中華民
國八十九年十月四日所為之處分（原處分案號：北市裁三字第駕裁二二－ＡＡＵ二五
二一四八號），聲明異議，本院裁定如左：
        主      文
異議駁回。
        理      由
一、按汽車在超過四車道之道路行駛時，變換車道，應注意安全距離，道路交通安全
    規則第九十八條第一項第六款、第三項定有明文；又汽車駕駛人，駕駛汽車有不
    依規定保持前、後車距離者，處銀元二百元以上四百元以下（即新台幣【下同】
    六百元以上一千二百元以下）罰鍰，道路交通管理處罰條例第五十八條第一款亦
    定有明文。
二、本件受處分人即異議人乙○○於民國八十九年八月六日上午九時許，駕駛車號Ｄ
    Ｕ－０七六九號自用小客車，沿台北市○○路由東往西方向行駛，途經台北市○
    ○路二０八號附近雙向超過四車道之道路上，本應注意汽車行駛時，變換車道，
    應注意安全距離，依當時情形，並無不能注意情事，竟疏於注意，適有丙○○駕
    駛車號Ｇ九－四九六號營業小客車，沿同市路無速限標誌規定下，同方向行駛，
    本應注意行車速度，依標誌之規定，無標誌者，在市區○○道上，時速不得超過
    三十公里，且汽車行駛時，駕駛人應注意車前狀況，並隨時採取必要之安全措施
    ，依當時情形，亦無不能注意情事，竟疏於注意，因受處分人對於丙○○所駕駛
    車輛之動向、速度判斷錯誤，在變換車道時未保持安全距離，而丙○○貿然以時
    速四十公里速度超速行駛，且未注意車前有受處分人所駕駛車輛已因欲變換車道
    右前車頭駛近慢車道，二車終因煞閃不及，受處分人所駕駛車輛右前車頭擦撞丙
    ○○所駕駛車輛左前後車門及左後保險桿而肇事。嗣經報警處理後，台北市政府
    警察局中正第一分局交通分隊以受處分人有違反道路交通管理條例第五十八條第
    一款之行為掣單舉發。受處分人於應到案日期前申訴，經原處分機關函請原舉發
    單位調查結果，仍認受處分人有上開違規行為，乃於八十九年十月四日依道路交
    通管理處罰條例第五十八條第一款、第八十五條第二項規定從輕裁處罰鍰六百元
    （原處分贅引道路交通管理處罰條例第五十八條「第一項」第一款規定，應更正
    ）。
三、訊據受處分人矢口否認其有右開違規行為，辯稱：伊當天小心翼翼打方向燈變換
    車道，車子已超過慢車道半個車身，丙○○才從後面一段距離急駛過來，因違規
    地點為慢車道，所以丙○○顯然違反道路交通管理處罰條例第九十三條、第九十
    四條、第一百零一條、第一百二十六條規定，伊沒有任何違規行為云云，然查：
（一）右開違規事實，業據證人丙○○於制作交通事故談話紀錄表、本院調查時指證
      歷歷，核與證人舉發警員甲○○到庭所為證述相符，並有道路交通事故調查報
      告表、交通事故談話紀錄表等影本在卷為憑，並經本院履勘現場，制有勘驗筆
      錄及現場照片三張附卷可考。
（二）按行車速度，在無標誌規定下，市區○○道，時速不得超過三十公里、汽車行
      駛時，駕駛人應注意車前狀況，並隨時採取必要之安全措施、汽車在雙向超過
      四車道之道路行駛時，變換車道，應注意安全距離，分別為道路交通安全規則
      第九十三條第一項第二款、第九十四條第三項、第九十八條第一項第六款、第
      三項定有明文，本件依道路交通事故調查報告表所載現場圖及本院前往現場制
      作勘驗筆錄可知，違規地點為雙向超過四線道，且劃設有快慢車道分隔線之路
      段，二車擦撞地點約在快慢車道分隔線上，且受處分人肇事後停車位置並無半
      個車身在慢車道上，故肇事地點速限應為時速三十公里，又依受處分人於制作
      交通事故談話紀錄表時陳稱：我車沿師大路東往西行駛第二車道，欲變換師大
      路第三車道至肇事地點，我車之右前車角被沿師大路東往西行駛第三車道之Ｇ
      九－四九六號營業小客車之左後葉子板擦撞，肇事前，該營業小客車在我車之
      右後方有點距離，因該營業小客車車速很快，超越我車才會肇事等語，則受處
      分人於肇事之前已發現證人丙○○駕車在其右後方之慢車道上，且車速很快，
      其既欲由快車道變換至慢車道，理應判斷證人丙○○行車動向及車速，依當時
      情形，並無不能注意情事，竟對於證人丙○○行車動向及車速誤判，變換車道
      時，未注意安全距離，而證人丙○○於制作交通事故談話紀錄表時亦證稱：我
      不清楚該自小客車是否欲變換車道，因車禍時，該自小客車枝前車頭已經在我
      車之車道上、當時時速四十公里等語，則受處分人於肇事時，已將所駕駛車輛
      右前車頭駛近慢車道上，依當時情形，亦無不能注意情事，證人丙○○竟未注
      意車前狀況，恣意以時速四十公里速度超速在慢車道上行駛，二車終煞閃不及
      而發生擦撞，受處分人與證人丙○○對本件車禍之發生均有過失甚明。又台北
      市車輛行車事故鑑定委員會就受處分人之過失責任，亦同此見解，此有鑑定意
      見書、覆議意見書附卷可考。
（三）至道路交通安全規則第一百零一條係針對汽車超車、讓車所應遵循之規定，受
      處分人所駕駛車輛與證人丙○○所駕駛車輛分別在快車道與慢車道上，自無超
      車或讓車之問題；而同規則第一百二十六條係針對慢車所做規範，受處分人及
      證人丙○○所駕駛車輛為小客車，並非人力或獸力行駛車輛，自不屬於慢車，
      應不受該條所拘束。況證人丙○○縱或有違規行為，亦不影響受處分人違規行
      為之認定。
（四）從而，本件受處分人所辯，均不足採信。事證明確，應依法裁罰。
四、綜上所述，本件受處分人確實有於右開時地駕車不依規定保持前、後車距離之違
    規行為，原處分機關依道路交通管理處罰條例第五十八條第一款規定從輕裁處罰
    鍰六百元，核無違誤，本件受處分人之異議為無理由，自應將其異議駁回。
據上論斷，應依道路交通案件處理辦法第十九條，裁定如主文。
中      華      民      國    九十      年      十      月     十八     日
                          臺灣臺北地方法院交通法庭
                                    法  官  李  麗  玲
右正本證明與原本無異。
如不服本裁定，應於裁定送達後五日內向本院提出抗告狀。
                                    書記官  江  虹  儀
中      華      民      國    九十      年      十      月     十八     日


司法院資訊處製作；財團法人民間司法改革基金會備份。
